臺灣高等法院高雄分院民事裁定
111年度抗字第130號
抗  告  人  李春木  

上列抗告人因與相對人李俊慶間聲明異議事件，對於民國111年2
月14日臺灣屏東地方法院110年度聲字第55號所為裁定提起抗告
，本院裁定如下：
    主    文
抗告駁回。
抗告程序費用由抗告人負擔。 
    理    由
一、抗告及聲請意旨略以：伊祖父李君重生前將其所有之農地分
    配給其諸子耕作，其中坐落屏東縣○○鄉○○段000地號土地(下
    稱系爭土地)為伊父李松柏受分配耕作之土地，伊父死亡後
    ，即由伊及兄弟耕作迄今，其上現有高經濟農作物及水電等
    設施（下稱系爭地上物），均屬伊及兄弟之私有財產。而李
    君重之子李長江生前已放棄繼承所分配到之農地，有放棄繼
    承土地承諾書可證。詎李長江之養子即相對人竟將李君重所
    遺系爭土地，登記為兩造與他共有人公同共有，復依土地法
    第34條之1規定，以共有人過半數同意之方式，將系爭土地
    出售予第三人張黃雨梅，並逕向原法院提存所（下稱提存所
    ）為清償提存（110年度存字第632號提存事件）。惟伊未收
    到相對人與張黃雨梅之土地買賣契約書（下稱系爭買賣契約
    ），相對人有違土地法第34條之1應事先書面通知他共有人
    之規定。又本件提存書及提存通知書之附件價金提存計算書
    內記載有代扣稅金、費用：土地增值稅新臺幣（下同）179,
    413元等語，然另案原法院110年度存字第630、631、633、6
    34、635號等提存書附件價金提存計算書均未記載代扣稅金
    、費用，而系爭土地並未積欠地價稅及房屋稅，故本件提存
    書記載不實。另伊曾以存證信函先後通知相對人及張黃雨梅
    商談系爭地上物補償款後始辦理出售作業，均未獲回應，且
    本件提存書亦未記載系爭地上物所應受補償之金額，致伊權
    益受損，有違土地法第34之1暨執行要點之規定。此外，系
    爭買賣契約第8條第1項有關扣除100萬元價款補償地上物搬
    遷費之特別約定，未見搬遷費受領人姓名之記載，於法無據
    。據上，相對人辦理本件清償提存，於法不合，提存所准予
    相對人提存，顯有違誤。爰提起抗告，求為廢棄原裁定，並
    將伊受補償之權利納入提存範圍；若本件抗告無理由，亦請
    裁定核發系爭土地過戶後之第一類土地登記謄本等語。
二、按提存書應記載提存人及提存物受取權人之姓名、住居所、
    提存金額、提存原因事實等事項；清償提存，關於提存原因
    之證明文件，無庸附具，提存法第9條第1項及同法施行細則
    第20條第5款後段分別定有明文。次按清償提存乃債務人將
    其應為之給付，提存於國家設置之提存所，以代清償或達到
    法律上某一目的之行為，其性質屬於非訟程序，而非判斷私
    法上權利義務之訴訟程序，故提存所就具體提存事件，僅就
    提存之原因事實為形式審查，凡提存人主張之事實合於提存
    法第9條及提存法施行細則第3條規定者，即應准予提存，至
    清償提存是否依債務本旨而發生清償效力、是否係向有受領
    權人為清償、有無實體法律關係存在等實體事項之爭執，應
    由當事人另行以訴訟方式謀求解決，提存所並無審查權限。
三、經查：相對人以抗告人及其他提存物受取權人受領遲延為由
    ，向提存所聲請就其等因處分系爭土地所應受領之價金為清
    償提存，且於提存書中載明提存人姓名、住居所、國民身分
    證統一編號、提存金額、提存之原因事實、受取權人姓名、
    住居所等提存法第9條第1項所列應記載事項，業經核閱原法
    院110年度存字第632號清償提存事件卷宗無訛。是以，相對
    人聲請清償提存合於提存法規定之提存要件，提存所准予提
    存，即無不當。至於抗告意旨固主張：相對人未通知其他共
    有人而成立系爭買賣契約，有違土地法第34條之1規定；且
    本件提存書及提存通知書之附件價金提存計算書內記載代扣
    稅金、費用含土地增值稅179,413元，惟系爭土地並未積欠
    地價稅及房屋稅，故本件提存書記載不實。又本件提存書亦
    未載明系爭地上物所應受補償之金額，以及系爭買賣契約搬
    遷費未有受領權人姓名之記載，致伊權益受損，是以本件清
    償提存於法不合云云。惟查，本件提存事件係屬清償提存，
    依法無庸附具提存原因之證明文件，且提存所就清償提存事
    件僅須形式上審查原因事實，無庸實體審認提存原因，業如
    前述，抗告人前揭主張，均涉實體法律關係之爭執，應由當
    事人另行以訴訟方式謀求解決，提存所並無實體審查權限。
四、綜上所述，提存所准予本件提存處分，經核並無違誤，原裁
    定駁回抗告人對該處分之異議，亦無不合。抗告意旨指摘原
    裁定不當，聲明廢棄，為無理由，應予駁回。至抗告人聲請
    本院裁定核發系爭土地過戶後之第一類土地登記謄本乙節，
    然抗告人未釋明聲請之依據，且核發土地登記謄本非本院得
    審酌裁定之事項，自難准其所請，併此敘明。
六、據上論結，本件抗告為無理由，爰裁定如主文。
中　　華　　民　　國　　111 　年　　5 　　月　　31  　日
                            民事第六庭
                                審判長法  官  魏式璧
                                      法  官  黃悅璇　　
                                      法  官  郭慧珊
以上正本證明與原本無異。
本件不得再抗告。
中　　華　　民　　國　　111 　年　　5 　　月　　31　　日
                                      書記官  李采芹